臺灣橋頭地方法院刑事裁定
111年度聲字第748號
聲明異議人
即  受刑人  張嘉豪


上列聲明異議人即受刑人因不能安全駕駛致交通危險罪案件，對
於臺灣橋頭地方檢察署檢察官執行指揮命令（111年度執字第230
8號），聲明異議，本院裁定如下：
   主  文
聲明異議駁回。
    理  由
一、聲明異議意旨略以：聲明異議人即受刑人張嘉豪（下稱異議
    人）因犯不能安全駕駛動力交通工具罪，經本院111年度交
    簡字第382號公共危險案件判處異議人有期徒刑4月，如易科
    罰金，以新臺幣（下同）1,000元折算1日。嗣異議人向臺灣
    橋頭地方檢察署（下稱橋頭地檢署）聲請易科罰金，卻遭不
    予准許，然異議人自幼時父母即已分居，現父親中風，無法
    自理生活起居，病況越趨嚴重，現為中度殘障，家中又是中
    低收入戶，經濟重擔就落在異議人身上，且有房貸尚未繳清
    ，如入監服刑父親將無人照顧，家中經濟也會垮掉，故請求
    撤銷橋頭地檢署111年度執字第2308號不准易科罰金之處分
    。
二、按犯最重本刑為5年以下有期徒刑以下之刑之罪，而受6個月
    以下有期徒刑或拘役之宣告者，得以新臺幣（下同）1千元
    、2千元或3千元折算1日，易科罰金。但易科罰金，難收矯
    正之效或難以維持法秩序者，不在此限；依前項規定得易科
    罰金而未聲請易科罰金者，得以提供社會勞動6小時折算1日
    ，易服社會勞動，刑法第41條第1項、第2項分別定有明文。
    因此，有期徒刑或拘役得易科罰金之案件，法院所諭知者，
    僅係易科罰金時之折算標準而已，至於是否准予易科罰金，
    仍賦予執行檢察官視個案具體情形，依前開法律規定而為裁
    量，亦即執行檢察官得考量受刑人之一切主、客觀條件，審
    酌其如不接受有期徒刑或拘役之執行，是否難達科刑之目的
    、收矯正之成效或維持法秩序等，以作為其裁量是否准予易
    科罰金之憑據，非謂受刑人受6個月以下有期徒刑或拘役之
    宣告時，執行檢察官即必然應准予易科罰金。其次，上開法
    條所稱「難收矯正之效」及「難以維持法秩序」，均屬不確
    定法律概念，此乃立法者賦予執行者能依具體個案，考量犯
    罪所造成法秩序等公益之危害大小、施以自由刑後可避免受
    刑人再犯之效果高低等因素，據以審酌得否准予易科罰金，
    亦即執行者所為關於自由刑一般預防（維持法秩序）與特別
    預防（有效矯治受刑人使其回歸社會）目的之衡平裁量，非
    謂僅因受刑人個人家庭、生活處遇值得同情即應予以准許；
    又法律賦予執行檢察官此項裁量權，僅在發生違法裁量或有
    裁量瑕疵時，法院始有介入審查之必要，如執行檢察官於執
    行處分時，已具體說明不准易科罰金之理由，且未有逾越法
    律授權、專斷等濫用權力之情事，自不得遽謂執行檢察官之
    執行指揮為不當（最高法院100年度台抗字第646號裁定意旨
    參照）。　　
三、經查：
  ㈠異議人因犯不能安全駕駛動力交通工具罪，經本院以111年度
    交簡字第382號判處有期徒刑4月，併科罰金15,000元確定（
    下稱本案）。嗣該案經移送橋頭地檢署執行後，該署檢察官
    以：異議人已於3年內第2次涉犯不能安全駕駛動力交通工具
    罪，且異議人騎車自摔倒地，酒測值1.01毫克，已經對道路
    交通安全造成危害，且前案酒測值已高達1.03毫克，該案經
    准予易科罰金仍再犯本案，且本案酒測值超標許多，並造成
    公共危險，准予易科罰金或易服社會勞動服務，顯難收矯正
    之效及維持法秩序，而不准予易科罰金及易服社會勞動，並
    據以核發111年度執字第2308號執行傳票等情。異議人於民
    國111年7月1日具狀陳述表示其因酒駕3年2犯，經檢察官不
    准易科罰金，然因其尚有中度殘障父親需要照顧，家中是中
    低收入戶，僅靠其工作支撐家裡經濟，如入獄服刑將無人照
    顧父親，且家中將喪失經濟來源，其已真心悔改，故請求再
    給予一次機會等語，經該署檢察官審酌後，仍於111年7月5
    日函覆除同上開不准易科罰金及易服社會勞動之理由外，另
    針對異議人是家庭經濟支柱，需要照顧家屬等情，表示此事
    由在本案案發前均已存在，且與酒駕行為之動機無關，更與
    酒駕犯罪行為之犯罪情節無關，自難認屬無法執行之事由，
    業經本院調閱橋頭地檢署111年度執字第2308號、111年度執
    聲他字第620號執行案卷核閱無訛。
  ㈡該執行傳票命令雖係執行前之通知，然對異議人而言，已具
    執行指揮之性質，與執行指揮書無異，自得向法院聲明異議
    ，先行說明。另檢察官於指揮執行時，已給予異議人陳述意
    見之機會，異議人實際上業已具狀陳述意見，橋頭地檢署嗣
    後仍做出相同之決定，堪認就程序上已符合正當法律程序。
    從而，檢察官為執行傳票之執行指揮後，異議人已具狀請求
    易科罰金，並提出不宜發監執行之個人特殊事由供檢察官衡
    酌，自難認檢察官作成本件不得易科罰金之處分有何重大瑕
    疵可指。
  ㈢又受刑人是否有如易科罰金則難收矯正之效或難以維持法秩
    序，應依具體個案判斷之，然為避免各地方檢察署就酒駕再
    犯之發監標準寬嚴不一而衍生違反公平原則之疑慮，臺灣高
    等檢察署（下稱高檢署）於102年6月間曾研議統一酒駕再犯
    發監標準之原則，並將研議結果函報法務部備查，認受刑人
    如係「5年內3犯酒駕者」，原則上不准易科罰金（下稱「5
    年3犯」原則）。其後，因酒駕案件數量並未改善，高檢署
    又於111年2月23日以檢執甲字第11100017350號函提出「酒
    駕犯經查獲3犯（含）以上者」，不准易科罰金（下稱「歷
    年3犯」原則）。橋頭地檢署考量「歷年3犯」原則雖已較「
    5年3犯」原則嚴格許多，然仍無法達到短期預防效果，且未
    能適度回應民眾反酒駕之輿論，遂制定「橋頭地檢署審核酒
    駕案件是否准許易科罰金或易服社會勞動標準」，認受刑人
    如係「3年內2犯酒駕者」，不得易科罰金。
  ㈣查異議人於109年12月25日7時38分許，飲用酒類後騎乘機車
    上路，嗣因與他人所騎乘之機車發生碰撞，經警據報到場處
    理後測得其吐氣所含酒精濃度為每公升1.03毫克，嗣經本院
    110年度交簡字第852號判處有期徒刑2月，併科罰金4萬元等
    情，有該判決書在卷可佐（下稱前案）。而異議人本案係於
    110年10月16日23時40分許，飲用酒類後騎乘機車上路，不
    慎失控自撞工地防護護欄而倒地受傷，經送醫救治後，抽血
    測得其酒精濃度換算成吐氣所含酒精濃度為每公升1.01毫克
    等節，有本案判決書附卷可考。是受刑人雖非5年內3犯酒駕
    ，惟仍屬3年內2犯酒駕之情形，犯罪時間間隔非短，本案執
    行檢察官衡酌受刑人於前案發生後，僅1年餘即再度觸犯不
    能安全駕駛動力交通工具罪，更於本案酒駕時，自摔肇事，
    犯罪情節難認輕微，顯見異議人僥倖及怠忽法紀之心態，未
    能充分記取前次酒駕經易科罰金處罰之教訓。則揆諸前揭說
    明，檢察官綜合本案情形，基於杜絕酒駕不良風氣及維護用
    路人安全等考量，具體審酌後，依法為不准易科罰金及易服
    社會勞動之執行命令，乃本諸法律行使其指揮刑罰執行權，
    自無逾越法律授權或專斷等濫用權力之情事。
  ㈤至受刑人雖以其家庭、經濟因素請求本院逕准予易科罰金、
    易服社會勞動等語，惟刑罰之執行屬執行檢察官之權限，且
    行為人之處罰，其法律制裁效果之審酌衡量應優先於受刑人
    個人家庭及經濟因素等之考量，依刑法第41條第4項規定，
    執行檢察官所應考量者，係國家對受刑人實施之具體刑罰權
    是否得收矯正之效及維持法秩序，倘其未濫用權限，自不得
    任意指摘為違法。據此，異議人所陳之個人因素，與「易科
    罰金及易服社會勞動難收矯正之效或難以維持法秩序者」等
    情無涉，並非執行檢察官審酌得否易科罰金所必然應考量之
    因素，亦不影響檢察官指揮執行之認定，尚難以此逕謂執行
    檢察官之執行指揮有所不當。
四、綜上，檢察官既已依相關規定衡量異議人之情狀，異議人亦
    具狀陳述機會，經綜合裁量後據以否准受刑人易科罰金之聲
    請，已盡異議人之程序保障，本院即應予尊重其裁量結果，
    異議人之聲請為無理由，應予駁回。
五、依刑事訴訟法第486條規定，裁定如主文。 
中　　華　　民　　國　　111 　年　　8 　　月　10  　　日
              刑事第二庭      法  官 姚怡菁       
以上正本證明與原本無異。
如不服本裁定，應於送達後5日內，向本院提出抗告狀。
中　　華　　民　　國　　111 　年　　8 　　月　　10　　日
                              書記官 楊淳如